臺灣嘉義地方法院刑事裁定　　　　　　　 96年度聲再字第2號
聲　請　人
即　被　告　甲○○
上列聲請人因幫助詐欺案件，對於本院於民國九十三年十二月三
十日第二審確定判決（九十三年度簡上字第一九五號），聲請再
審，本院裁定如下：
      主      文
再審之聲請駁回。
      理      由
一、按刑事訴訟法第四百二十條第一項第六款規定，有罪之判決
    確定後，因發現確實之新證據，足認受有罪判決之人應受無
    罪、免訴、免刑或輕於原判決所認定罪名之判決者，得聲請
    再審，而所謂「確實之新證據」，係指就該新證據之本身作
    形式上觀察，毋須經調查程序，顯然可認為足以動搖原確定
    之判決（最高法院四十年臺抗字第二號判例意旨參照）。又
    所謂「發現」，係指該項證據判決當時已經存在，事實審法
    院於判決前因未經發見，不及調查斟酌，至其後始行發見者
    而言（最高法院二十八年臺抗字第八號判例意旨參照）。
二、聲請意旨略以：因九十三年度簡上字第一九五號判決以詐欺
    罪判處聲請人有期徒刑六月確定在案，惟該確定判決案件審
    理時，經調查後得有下列確實新證據：（一）聲請人因案服
    刑二年多後出獄，不知詐騙行為當道而交付帳戶、提款卡予
    他人，遭利用於詐騙，聲請人為被害人。（二）聲請人曾具
    狀要求調查證據（即提供電話號碼要求調查門號所有人及通
    聯紀錄），然原審未予調查，而有調查證據不備之違法。（
    三）被害人均證稱並非由聲請人與之接觸而受騙，且自警方
    提供之錄影帶均顯示提款人非聲請人，聲請人並非共犯，原
    審認定有誤。（四）本案主謀林志偉及提款人等共犯未到案
    ，無對質機會；況詐騙行為眾多，受騙者不乏高級知識分子
    ，聲請人學歷不高，原審認定「聲請人為成年人並無受騙之
    虞，聲請人應有幫助故意」，原審心證錯誤。（五）原審審
    理期間，語帶威脅要加重判刑逼令聲請人認罪，有錄音帶為
    證，聲請人未認罪而遭重刑加身。綜上，原確定判決對於上
    開有利於聲請人之重要證據竟疏未注意漏未審酌，爰依刑事
    訴訟法第四百二十條第一項第六款規定聲請再審云云。
三、經查：
  （一）聲請人所犯幫助詐欺案件，經本院於九十三年七月三十
        日以九十三年度嘉簡字第四九七號判處有期徒刑六月，
        如易科罰金以銀元三百元折算一日，嗣經聲請人提起上
        訴，復經本院於九十三年十二月三十日以九十三年度簡
        上字第一九五號撤銷原判決，判處有期徒刑六月，如易
        科罰金以銀元三百元折算一日確定等情，業經本院調取
        上開案卷核閱無訛。
  （二）聲請意旨固指原審法院未審酌聲請人因案服刑二年多後
        出獄，不知詐騙行為當道而交付帳戶、提款卡予他人，
        遭利用於詐騙，聲請人為被害人云云，惟原確定判決業
        於理由一（三）詳述其為不確定故意，不確定故意並非
        以明知為要件，而以預見其發生而其發生不違背其本意
        即已足，而向金融機構申辦活期儲蓄存款帳戶，並無須
        具備特殊身分或條件之人始得設立，該「林志偉」捨此
        不為，反改以向聲請人收取提款卡使用，顯無以該等帳
        戶作合法使用之意，聲請人為一有社會經驗之成年人，
        對此自不難理會，況金融存戶提款卡，事關存戶個人財
        產權益之保障，一般人均有應為妥善保管以防遭他人任
        意使用之認識，縱使委託提領款項或遇特殊情況偶有將
        之交付他人時，亦必為親信之人或經深入瞭解用途後再
        行提供使用，是該等專有物品若落入不明人士手中，極
        易被利用為犯罪之洗錢工具，此亦為吾人依一般生活認
        知所易於體察之常識，聲請人對「林志偉」持其帳戶為
        不法行為，應有預見，竟仍先後交付，而具幫助詐欺之
        不確定故意等情，而已詳述審酌甚明，聲請人諉為不知
        而執詞稱係被害人云云，自與前揭條文之「確實新證據
        」不合。
  （三）聲請意旨另指曾具狀要求調查證據（即提供電話號碼要
        求調查門號所有人及通聯紀錄），然原審未予調查，而
        有調查證據不備之違法云云，惟原審判決就聲請人提供
        帳戶、提款卡等物而涉犯詐欺罪之「幫助」犯行論罪，
        業於理由二詳述甚明，至用以詐騙之電話號碼何人所申
        設、何人持以撥打，要與聲請人犯行無涉，其執此為「
        確實新證據」，亦有未合。
  （四）聲請意旨另指被害人均證稱並非由聲請人與之接觸而受
        騙，且自警方提供之錄影帶均顯示提款人非聲請人，聲
        請人並非共犯云云，惟刑法之「共犯」係指幫助犯、教
        唆犯，不及於「共同正犯」，原審判決業於理由一、二
        內詳述聲請人為幫助犯，即為共犯情形之一，要無指其
        為直接與被害人接觸之人或為共同正犯之認定，聲請人
        誤解於前，又執此指為確實新證據，亦有未合。
  （五）聲請意旨再指本案主謀林志偉及提款人等共犯未到案，
        無對質機會；況詐騙行為眾多，受騙者不乏高級知識分
        子，聲請人學歷不高，原審認定「聲請人為成年人並無
        受騙之虞，聲請人應有幫助故意」，原審心證錯誤云云
        ，惟林志偉或其餘共犯雖未到庭，然原審既就聲請人提
        供帳戶、提款卡等情明確認定於原審判決理由一（一）
        ，無礙於聲請人之詐欺幫助犯行之認定；又原審判決就
        聲請人具幫助詐欺之不確定故意，業經認定於理由一（
        三），復經引述如前，其再執此指為確實新證據，亦有
        未合。
  （六）聲請人復指原審審理期間，語帶威脅要加重判刑逼令聲
        請人認罪，有錄音帶為證，聲請人未認罪而遭重刑加身
        云云，惟犯後態度本屬刑法第五十七條臚列量刑條件之
        一，原審據以告知審酌量刑條件，殊難認有何不利於聲
        請人，復經引述如前，其再執此指為確實新證據，同屬
        未合。
四、綜上所述，本院經依職權調取原審判決全卷，原確定判決對
    於何以認定聲請人有幫助詐欺犯行，已詳予認定說明，而聲
    請人於聲請再審狀所提之再審理由，難以認定有就足生影響
    於判決之重要證據漏未審酌之情形，已如上述，揆諸首揭規
    定，本件再審聲請核無理由，應予駁回。
五、據上論斷，應依刑事訴訟法第四百三十四條第一項，裁定如
    主文。
中　　華　　民　　國　　96　　年　　10　　月　　22　　日
                  刑事第一庭審判長法　官　蔡廷宜
                                  法  官  曾宏揚
                                  法  官  黃琴媛
以上正本證明與原本無異。
如不服本裁定，應於裁定送達後五日內向本院提出抗告狀（應附
繕本）。
中　　華　　民　　國　　96　　年　　10　　月　　22　　日
                              　　書記官　蕭琪男
